【裁判字號】    98,訴,360
【裁判日期】    980807
【裁判案由】    侵權行為損害賠償
【裁判全文】
臺灣臺北地方法院民事判決               98年度訴字第360號
原      告  甲○○○
                        樓
訴訟代理人  乙○○
被      告  丙○○
上列當事人間請求侵權行為損害賠償事件，本院於民國98年7月
3日言詞辯論終結，判決如下：
    主      文
被告應給付原告新台幣壹拾壹萬捌仟玖佰玖拾壹元。
原告其餘之訴駁回。
訴訟費用由被告負擔二分之一，餘由原告負擔。
本判決原告勝訴部分得假執行；但被告如以新台幣壹拾壹萬捌仟
玖佰玖拾壹元為原告預供擔保，得免為假執行。
原告其餘之假執行聲請駁回。
    事實及理由
壹、程序方面：
    按訴狀送達後，原告不得將原訴變更或追加他訴。但減縮應
    受判決事項之聲明者，不在此限，民事訴訟法第255條第1項
    第3款定有明文。查本件原告於提起附帶民事訴訟時，係請
    求被告給付新台幣（下同）568,161元及自起訴狀繕本送達
    翌日起至清償日止，按年息5%計算之利息，嗣於民國98年7
    月3日言詞辯論期日，減縮請求被告給付218,991元（即請求
    醫療費用18,991元及精神慰撫金200,000元）（見本院卷第
    49頁反面98年7月3日言詞辯論筆錄），依上開規定，應予准
    許。
貳、實體方面：
  一原告起訴主張：
    (一)被告於97年1月15日上午9時30分許駕駛車號RZ-2742號自
      用小客車，沿台北市○○○路○段陽光洗車中心旁欲迴轉
      時，本應減速慢行、禮讓行人優先通過，並注意車前狀況
      、隨時採取必要安全措施，被告竟疏未注意而貿然迴轉，
      撞及行走於橫跨建國南路行人穿越道上之行人即原告，原
      告因而受有左腳嚴重骨折之傷害。被告肇事使原告腳踝嚴
      重骨折，足部劇痛，左臂因碰撞著地，至今酸麻且舉起困
      難，導致原告生活品質低落，心理創傷更難以估計。原告
      爰依刑事訴訟法第第488條規定及侵權行為法律關係，提
      出刑事附帶民事訴訟，向被告請求損害賠償。
    (二)並聲明：1.被告應賠償原告218,991元。2.願供擔保請准
      宣告假執行。
  二被告則以：
    (一)被告於97年1月15日上午9時30分許駕駛車號RZ-2742號自
      用小客車，沿台北市○○○路○段陽光洗車中心旁欲迴轉
      ，在高架橋下迴轉處等待交通號誌綠燈亮起、行人穿越道
      號誌之紅色號誌燈亮起時，被告確認左右無來車，減速慢
      行迴轉。原告行走於橫跨建國南路之行人穿越道尾端及迴
      轉車道內側，被告車輛起步慢速迴轉時，擦碰原告，被告
      急踏煞車，車輛即停止，並無正面撞擊原告。原告年紀老
      邁因驚嚇而左腳彎曲，跌坐地上，受有骨折之傷。被告有
      遵守交通號誌指示並注意車前狀況，造成意外發生並非被
      告本意，被告已知錯並向原告道歉，願意負擔原告持有收
      據之醫藥、物品等費用，懇請法院衡量被告能力範圍，酌
      定賠償費用。
    (二)聲明：原告之訴及假執行之聲請均駁回；如受不利判決，
      願供擔保請准宣告免為假執行。
  三兩造不爭執事實：（見本院卷第30頁至32頁言詞辯論筆錄）
    (一)被告於97年1月15日上午9時30分許駕駛車號RZ-2742號自
      用小客車，沿台北市○○○路○段陽光洗車中心旁迴轉道
      欲迴轉向南行駛時，在建國南路二段與新生南路三段19巷
      路口之行人穿越道上，過失撞及行走於該行人穿越道穿越
      馬路之原告，致原告受有左踝雙踝骨折之傷害。
    (二)被告因前開車禍涉犯刑法第284條第1項過失傷害罪，經本
      院判處有期徒刑2月確定（案列97年度交簡字第63號）。
    (三)原告因前開傷勢於97年1月15日住進台北市立聯合醫院仁
      愛院區就醫，於翌日接受手術，並於同年月29日出院，支
      出醫藥費16,281元。又原告因傷於手術後回診，支出醫藥
      費2,710元，總共支出醫藥費18,991元。
  四得心證之理由：
    (一)按因故意或過失，不法侵害他人之權利者，負損害賠償責
      任。汽車、機車或其他非依軌道行駛之動力車輛，在使用
      中加損害於他人者，駕駛人應賠償因此所生之損害。又不
      法侵害他人之身體或健康者，對於被害人因此喪失或減少
      勞動能力，或增加生活上之需要時，應負損害賠償責任；
      及不法侵害他人之身體、健康、名譽、自由、信用、隱私
      、貞操、或不法侵害其他人格法益而情節重大者，被害人
      雖非財產上之損害，亦得請求相當之金額。民法第184條
      第1項前段、第191條之2、第193條第1項、第195條第1項
      分別定有明文。本件原告主張被告於前揭時地駕駛汽車因
      過失不法侵害原告之身體健康（詳見兩造不爭執事實(一)）
      ，為被告所不爭執，則原告主張被告應賠償原告因此所生
      之損害，依前開規定，自屬有據。茲就原告請求賠償之項
      目及金額，審酌如下：
      1.醫療費用部分：
        原告主張其因此次車禍，共計支付醫療費用18,991元等
        情，業據提出與所述相符之醫療費用收據為證，且為被
        告所不爭執（見兩造不爭執事實(三)），原告此部分請求
        ，應予准許。
      2.精神慰撫金：
        原告因被告之過失行為，致受有左踝雙踝骨折之傷害，
        已如上述，其受此身體及健康之侵害造成生活不便，肉
        體、精神自受有痛苦，本院斟酌原告上開受傷程度、其
        車禍發生情況、原告識字不多，所得大都為利息所得，
        95年、96年所得均未超過2萬元，且無其他不動產，被
        告為文化大學三年級學生，尚未畢業，95年、96年每年
        僅有3至5萬元薪資所得，無其他不動產，有本院上網查
        得之兩造稅務電子閘門財產所得調件明細表附卷可稽，
        等一切情狀，認原告請求精神慰撫金以10萬元為合理。
        逾此部分之請求，即屬無據，不應准許。
  五綜上所述，原告依侵權行為之法律關係，請求被告給付118,
    991元（18,991＋100,000＝118,991），為有理由，應予准
    許。逾此範圍之請求，為無理由，應予駁回。
  六本件原告勝訴部分係所命給付之金額未逾50萬元之判決，爰
    按民事訴訟法第389條第1項第5款規定，依職權宣告假執行
    ，並依聲請酌定相當擔保金額宣告准被告預供擔保而免為假
    執行。至原告敗訴部分，其假執行之聲請亦失所附麗，爰併
    予駁回之。
  七又本件事證已臻明確，兩造其餘攻擊防禦方法及未經援用之
    證據，經本院斟酌後，認為均不足以影響本判決之結果，爰
    不一一論述，併此敘明。
  九據上論結，本件原告之訴為一部有理由、一部無理由，依民
    事訴訟法第79條、第389條第1項第5款、第392條第2項，判
    決如主文。
中    華    民    國    98    年    8     月    7     日
                  民事第五庭    法  官  陳文正
以上正本係照原本作成
如對本判決上訴，須於判決送達後20日內向本院提出上訴狀
中    華    民    國    98    年    8     月    13    日
                                書記官  詹雪娥


司法院資訊處製作；財團法人民間司法改革基金會備份。
